最高法院刑事判決　　　　　　　　　 110年度台上字第5490號
上　訴　人　張昱翔



上列上訴人因違反槍砲彈藥刀械管制條例案件，不服臺灣高等法
院中華民國110年2月25日第二審判決（109 年度上訴字第3918號
，起訴案號：臺灣士林地方檢察署106 年度偵字第7025、8884號
），提起上訴，本院判決如下：
    主  文
上訴駁回。
    理  由
一、按刑事訴訟法第377 條規定，上訴於第三審法院，非以判決
    違背法令為理由，不得為之。是提起第三審上訴，應以原判
    決違背法令為理由，係屬法定要件，且必須依據卷內訴訟資
    料為具體之指摘，並足據以辨認原判決已具備違背法令之形
    式者，始屬相當。本件原判決綜合全案證據資料，本於事實
    審法院之推理作用，認定上訴人張昱翔有如其事實欄所載，
    應友人陳鑫源之邀，於民國106年4月30日9 時45分許，在臺
    北市○○區○○路00巷00號0 樓陳鑫源之租住處，協助陳鑫
    源搬家，期間因上訴人與陳鑫源之房東林鑫宏商談時一言不
    合，林鑫宏持鑰匙朝上訴人頭部猛刺，上訴人受傷後隨即往
    頂樓6樓跑去，站在6樓通往5 樓之樓梯處，基於恐嚇犯意，
    持可發射子彈具有殺傷力之改造槍枝、子彈（下稱本案槍、
    彈），朝林鑫宏方向射擊子彈1枚，卡在5樓門板處之恐嚇危
    害安全及非法持有具傷殺力槍、彈犯行，因而維持第一審依
    想像競合犯關係，從一重論上訴人以修正前槍砲彈藥刀械管
    制條例第8條第4項之未經許可持有可發射子彈具有殺傷力之
    改造槍枝罪，量處有期徒刑4年6月，併科罰金新臺幣（下同
    ）5 萬元，並諭知罰金易服勞役之折算標準及相關沒收之判
    決，而駁回上訴人於第二審之上訴，已詳述其憑以認定之證
    據及理由，核其所為之論斷，俱有卷存證據資料可資覆按，
    從形式上觀察，原判決尚無足以影響其判決結果之違背法令
    情形存在。
二、上訴意旨略以：
  1.林鑫宏為本案之告訴人，所證是否可信，本已有疑，且其證
    稱：我見上訴人持槍指著我，我就縮回門邊，之後聽到槍響
    等語，原判決既認持槍射擊者依柯嘉軒之證述尚有吳政杰，
    自不能未經調查即認子彈係上訴人所擊發。
  2.中央警察大學所具槍彈鑑定報告（下稱本案鑑定報告）以林
    鑫宏之指訴為鑑定基礎，且槍枝並未併同鑑定，柯嘉軒曾證
    述子彈係吳政杰所擊發，而未經上訴人與吳政杰現場模擬及
    彈道測試，子彈是否係上訴人持有之槍枝所擊發，亦屬有疑
    ，鑑定報告有嚴重瑕疵。
  3.本案槍枝之實際持有者為陳鑫源，伊係案發當日始向其借取
    。而柯嘉軒證稱：本案槍枝係陳鑫源自其向林鑫宏租住之 5
    樓套房天花板夾縫中取下，則林鑫宏是否曾同意擺放，亦應
    調查。柯嘉軒則係案發後之槍枝撿拾者，槍枝既未扣案，原
    判決即認定其有殺傷力，且警方僅對上訴人究責，顯失公平
    等語。
三、按證據之取捨與事實之認定，均為事實審法院之職權，苟其
    採證認事，並不違背經驗及論理法則，即不容任意指為違法
    ，而執為適法之第三審上訴理由。原判決依憑上訴人坦認其
    持有槍枝為恐嚇犯行之不利於己之供述，及其所辯伊持有之
    槍枝無殺傷力，且於射擊時卡彈未擊發等語，說明：當時在
    場之林鑫宏友人莊能翔、上訴人友人柯嘉軒、吳政杰證述，
    就是否僅有1 人持槍、扣扳機、是否曾發生卡彈、上訴人手
    持之槍枝為何人交付等節，固有齟齬之處，惟就上訴人是唯
    一站立於5、6樓之樓梯間開槍擊發1 發子彈擊中門板之人，
    確係上訴人與林鑫宏發生口角及肢體衝突、並出言對林鑫宏
    恐嚇等情均屬一致，核與林鑫宏指訴情節大致相符，上訴人
    確為持槍朝林鑫宏房屋門板擊發子彈之人，殆無疑義。而本
    案鑑定報告係以遭射穿之大門門板之狀態鑑定出本案槍枝具
    殺傷力，因認上訴人有持有具殺傷力槍枝之恐嚇犯行。復敘
    明：柯嘉軒於原審審理時所證，並非上訴人持槍射擊等語，
    及上訴人所供前後反覆不一何以不足採信之理由，並就本案
    鑑定報告之「警察依據目擊證人供述至現場測量持槍高度、
    角度、距離而繪製之射擊狀況示意圖」（見偵續字第110 號
    卷第177、184頁）說明，此與在場之莊能翔證述及吳政杰所
    繪製現場圖無明顯差異，而堪以為鑑定基礎之理由。已就上
    訴人所辯各節何以不足採信，依據卷內證據資料詳加指駁及
    說明（見原判決第4至9頁），核其所為證據取捨之論斷，均
    與經驗及論理法則相合，並無違誤。至與本案槍枝有關之其
    他人等另各涉何刑責，與上訴人本案犯罪事實之認定不生影
    響。上訴人上訴意旨並非依據卷內資料具體指摘原判決究有
    如何違背法令之情形，無非就原判決已指駁論斷明白之事項
    ，再事爭辯，任意指摘原判決不當，顯不足據以辨認原判決
    已具備違背法令之形式。揆之首揭說明，其非法持有改造槍
    枝、子彈罪部分之上訴為違背法律上之程式，應予駁回。至
    上訴人所犯未經許可持有可發射子彈具有殺傷力之改造槍枝
    、子彈罪，另想像競合犯刑法第305 條恐嚇危害安全罪部分
    ，經第一、二審均為有罪之論斷，核屬刑事訴訟法第376 條
    第1項第1款所列不得上訴於第三審法院之罪。而上訴人所犯
    上開行使非法持有槍枝、子彈重罪部分之上訴既不合法律上
    程式，無從為實體上審判，應予駁回，則其所犯與上開重罪
    具有想像競合犯關係之恐嚇危害安全輕罪部分，自亦無從適
    用審判不可分原則，併為實體上審判，亦應從程序上予以駁
    回。
據上論結，應依刑事訴訟法第395條前段，判決如主文。
中    華    民    國   110    年    9     月    30    日
                  刑事第四庭審判長法  官  林  立  華  
                                  法  官  謝  靜  恒  
                                  法  官  林  瑞  斌  
                                  法  官  李  麗  珠  
                                  法  官  王  敏  慧  
本件正本證明與原本無異
                                  書記官
中    華    民    國   110    年    10    月    7     日